【裁判字號】    92,易,306
【裁判日期】    920418
【裁判案由】    違反毒品危害防制條例
【裁判全文】
臺灣臺南地方法院刑事判決                          九十二年度易字第三六號
    公  訴  人  臺灣臺南地方法院檢察署檢察官
    被      告  甲○○
右列被告因違反毒品危害防制條例案件，經檢察官提起公訴（九十二年度毒偵字第九
二號)，本院判決如左：
    主      文
甲○○持有第一級毒品，處拘役伍拾玖日，如易科罰金，以參佰元折算壹日。扣案裝
有第一級毒品海洛英及第二級毒品安非他命之白色粉末壹包（含包裝袋重零點貳伍公
克，淨重零點零柒公克）沒收銷燬之。
    事      實
一、甲○○於民國（下同）九十一年九月間某日自姓名、年籍不詳，綽號「忠仔」之
    成年男子（公訴意旨誤載為「長腳」）取得裝有第一級毒品海洛英及第二級毒品
    安非他命之白色粉末一包（含包裝袋重０‧二五公克，淨重０‧０七公克）後，
    即非法持有之，嗣於同年十二月二十六日下午四時四十分許，在台南縣永康市○
    ○路○段四五０巷二弄一號其住所內為警查獲上情，並扣得上開之毒品一包。
二、案經臺南市警察局移送臺灣臺南地方法院檢察署檢察官偵查起訴。
    理      由
一、訊據被告甲○○於本院審理時固矢口否認有何持有毒品之犯行，辯稱：「毒品是
    我男朋友的，我是怕我男朋友對我不利，所以在警訊筆錄才承認毒品是我的」云
    云。然查：被告於偵查時供稱：「（為何會有海洛因？）我朋友給我的，我有持
    有，但我沒有施用」，「（海洛因何時朋友給妳的？）在今年九月間，是一位綽
    號長仔男子給的」等語明確（見臺灣臺南地方法院檢察署九十二年度毒偵字第九
    二號偵查卷第五頁反面），是被告既自白其確持有扣案之物品（裝有第一級毒品
    海洛英及第二級毒品安非他命之白色粉末一包（含包裝袋重０‧二五公克，淨重
    ０‧０七公克）），足證被告確有持有之行為至明。再者，被告甲○○於本院審
    理時亦自承：「（臺南縣永康市○○路○段四五○的房子是誰的房子？）是我家
    人買的，毒品是在我房間查獲的」等語綦詳（見本院九十二年四月四日審理筆錄
    ），是上開毒品既非在被告所稱男友「梁寶貴」之住處所查獲，而係於被告所居
    住之房間內查獲，顯見被告就上開毒品，確有事實上支配、持有關係，而處於其
    實力支配之範圍，至為炯然。準此，就被告自警訊以迄偵查中之自白，並依據推
    理作用，補強本案扣案之毒品確有第一級及第二級毒品之成分及上開毒品係於被
    告住處房間查獲諸節以觀，益證被告主觀上確有持有第一級、第二級毒品之犯意
    ，客觀上亦有持有第一級、第二級毒品之犯行，至為灼然。另查被告於警訊及偵
    查中均未與其男友共同偵訊，足見其自白確具任意性；且被告復未舉證以證明上
    開毒品係實際上由其男友「梁寶貴」所寄放，且被告亦未舉證證明其警訊及偵查
    中之自白均係受男友所脅迫所致諸節，顯見被告所辯上情，尚難信為真實；況被
    告於臺灣臺南地方法院檢察署檢察官偵查時，亦明確供認其確有持有毒品乙節，
    益徵其自白持有毒品乙情非虛，殆無疑義。此外，扣案之毒品一包經送檢驗結果
    ，確含第一級第六項毒品海洛英及第二級第八十九項毒品甲基安非他命成分，有
    法務部調查局九十二年一月二十八日調科壹字第二００００四二０一號鑑定通知
    書一紙存卷足憑。是被告於警訊及偵查中之自白「持有」乙情，經核與事實相符
    ，堪可採信，惟於本院審理時矢口否認部分，顯係臨訟諉責飾卸之詞，難資憑信
    。又被告於警訊中供稱提供第一級毒品之人為「忠仔」，於偵查中復供稱係「長
    仔」乙情，經查：「忠仔」與「長仔」之臺語發音極為相似，此部分應係臺灣臺
    南地方法院檢察署檢察官於偵查時因同音誤載所致，是本件應以警訊所載「忠仔
    」乙節較與實情相符而屬可信。另查臺灣臺南地方法院檢察署檢察官起訴書犯罪
    事實欄內僅附帶載明經警另查扣安非他命乙節，於證據並所犯法條內亦僅請求本
    院論被告以毒品危害防制條例第十一條第一項之持有第一級毒品罪，並未論及持
    有第二級毒品部分，故關於扣得第二級毒品安非他命二包（含包裝袋共重一．八
    公克）部分，難認業經起訴，附此敘明。綜上情相互勾稽，本案事證明確，被告
    以一行為同時持有第一級、第二級毒品之犯行，洵堪認定。
二、核被告甲○○所為，係犯毒品危害防制條例第十一條第一項、第二項之持有第一
    級毒品、第二級毒品罪。被告以一行為同時觸犯數罪名，為想像競合犯，應依刑
    法第五十五條之規定，從一重之毒品危害防制條例第十一條第一項之持有第一級
    毒品罪處斷。爰審酌被告犯罪之動機、目的、手段，及持有第一級、第二級毒品
    之數量非鉅，惟犯罪後矢口否認犯行，態度欠佳，然尚未生巨大危害於社會秩序
    等一切情狀，量處如主文所示之刑，並諭知如易科罰金以三百元折算一日之標準
    ，以資儆懲。扣案裝有第一級毒品海洛英及第二級毒品安非他命之白色粉末一包
    （含包裝袋重０‧二五公克，淨重０‧０七公克）沒收銷燬之。
據上論斷，應依刑事訴訟法第二百九十九條第一項前段，毒品危害防制條例第十一條
第一項、第十八條第一項，刑法第十一條前段、第五十五條、第四十一條第一項前段
，罰金罰鍰提高標準條例第二條，判決如主文。
本案經檢察官劉聰熙到庭執行職務
中      華      民      國      九十二      年      四      月  十八    日
                                  臺灣臺南地方法院刑事第七庭
          審判長法官  黃光進
                                            法官  陳金虎
                                            法官  黃翰義
右正本證明與原本無異。
如不服本判決，應於判決送達後十日內，向本院提出上訴狀。
                                          書記官  謝明達
中      華      民      國      九十二      年      四      月    三    日
附錄本案論罪科刑法條全文：
毒品危害防制條例第十一條
持有第一級毒品者，處三年以下有期徒刑、拘役或新台幣五萬元以下罰金。
持有第二級毒品者，處二年以下有期徒刑、拘役或新台幣三萬元以下罰金。
持有專供製造或施用毒品之器具者，處一年以下有期徒刑、拘役或新台幣
一萬元以下罰金。
毒品危害防制條例第十八條
查獲之毒品及專供製造或施用毒品之器具，不問屬於犯人與否，均沒收銷
燬之。但合於醫藥或研究之用者，得不予銷燬。
前項合於醫藥或研究用毒品或器具之管理辦法，由法務部會同行政院衛生
署定之。
中華民國刑法第十一條
 (本總則對於其他刑罰法規之適用)
本法總則於其他法令有刑罰之規定者，亦適用之。但其他法令有特別規定
者，不在此限。
中華民國刑法第五十五條
 (想像競合及牽連犯)
一行為而觸犯數罪名，或犯一罪而其方法或結果之行為犯他罪名者，從一
重處斷。
中華民國刑法第四十一條
犯最重本刑為五年以下有期徒刑以下之刑之罪，而受六個月以下有期徒刑
或拘役之宣告，因身體、教育、職業、家庭之關係或其他正當事由，執行
顯有困難者，得以一元以上三元以下折算一日，易科罰金。但確因不執行
所宣告之刑，難收矯正之效，或難以維持法秩序者，不在此限。
併合處罰之數罪，均有前項情形，其應執行之刑逾六月者，亦同。


司法院資訊處製作；財團法人民間司法改革基金會備份。
